【裁判字號】    95,訴易,2
【裁判日期】    950331
【裁判案由】    侵權行為損害賠償
【裁判全文】
臺灣高等法院臺南分院民事判決  95年度訴易字第2號
原    告  甲○○
被    告  乙○○
上列被告因傷害案件，原告提起刑事附帶民事訴訟請求侵權行為
損害賠償，經刑事庭裁定（94年度附民字第121號）移送前來，
本院於中華民國95年3月21日言詞辯論終結，判決如下︰
    主  文
被告應給付原告新臺幣壹拾伍萬元，及自民國94年12月21日起至
清償日止，按年息百分之五計算之利息。
原告其餘之訴駁回。
訴訟費用由被告負擔三分之一，餘由原告負擔。
    事  實
甲、原告方面：
一、聲明：被告應給付原告新臺幣 (下同）50萬元，及自附帶民
    事訴訟訴狀繕本送達被告翌日起至清償日止，按年息5%之利
    息。
二、陳述：
  (一)被告於民國（下同）93年8月6日晚上7時許，於臺南縣後壁
    鄉侯伯村59之8號他人住處內，以木質拖把柄二把，猛擊原
    告之頭部數下後，再至屋外持陶土花盆二個，分二次向原告
    之頭部摔砸，造成原告受有頭部外傷併腦震盪、多處裂傷（
    前額2乘0.5公分乘0.2公分，後腦0.5公分乘0.2公分）、多
    處挫傷及擦傷（右耳、後頸、肩、左前臂及左手1公分）等
    傷害。
  (二)原告受傷後，至醫院治療，支出醫藥費，部分由全民健保給
    付，部分由原告自行負擔，此部分原告不予請求。唯原告係
    身體殘障之人，領有身心殘障手冊，經被告毫無預警之傷害
    ，精神受極大之剌激，痛苦萬分，此項精神上之損害，雖非
    金錢損失，依民法第195條規定，原告得請求被告賠償，爰
    請求被告賠償50萬元，以資慰藉。
三、證據：提出中華民國身心障礙手冊影本一份為證。
乙、被告方面：
一、聲明：駁回原告之訴。
二、陳述：
    自認原告所主張的事實。伊前配偶即原告之女卓妙霞與人通
    姦，未履行所承諾之賠償精神損失100萬元；又因原告打伊
    母親，其後以2萬元和解，但原告沒有付錢，欠缺誠意，且
    原告請求50萬元精神慰藉金金額太高，願以3萬元和解。
三、証據：提出本票及和解書影本為証。
丙、本院依職權調閱兩造之稅務電子閘門財產所得明細表。
    理  由
一、原告起訴主張：被告於93年8月6日晚上7時許，在臺南縣後
    壁鄉侯伯村59之8號他人住處內，以木質拖把柄二把，敲擊
    原告頭部數下，被持陶土花盆二個，分二次向原告之頭部摔
    砸，造成原告受有頭部外傷併腦震盪、多處裂傷、挫傷及擦
    傷等傷害，爰依損害賠償之規定，請求被告賠償精神慰藉金
    50萬元並加付自起訴狀繕本送達翌日起算之法定遲延利息等
    語。
二、被告自認毆傷原告之事，但以原告請求之金額過高，且原告
    曾毆傷其母親，僅以2萬元和解且未給付和解金等語，資為
    抗辯。
三、原告主張被告在上述時、地，毆打原告致其受有頭部外傷併
    腦震盪、多處裂傷、挫傷及擦傷等傷害等情，業據被告自認
    ，並有奇美醫院柳營分院診斷證明書1紙、現場照片12幀在
    卷為憑，且被告亦因本件傷害行為，經本院刑事庭以94年度
    上訴字第1128號判決傷害人之身體，處有期徒刑4月確定在
    案，原告主張之事實，堪以採信。
四、按因故意或過失，不法侵害他人之權利者，負損害賠償責任
    。不法侵害他人之身體，被害人雖非財產上之損害，亦得請
    求賠償相當之金額。民法第184條第1項前段及第195條第1項
    定有明文。原告依上開規定，請求被告賠償其損害，自屬有
    據。按慰藉金之賠償，以人格權遭受侵害，使精神上受有痛
    苦為必要，至其核給之標準固與財產上損害之計算不同，惟
    非不可斟酌雙方身分、資力與加害程度，及其他各種情形核
    定相當之數額。最高法院著有51年度台上字第223號判例可
    資參照。查：原告因被告之加害而受有頭部外傷併腦震盪、
    多處裂傷、多處挫傷及擦傷等傷害，已如前述。又被告主張
    本件係緣起於原告前因毆打被告母親所承諾賠償之2萬元尚
    未給付，原告之女卓妙霞因通姦而同意賠償精神損失100萬
    元亦未給付等情，為原告所不爭。被告是專科畢業，做外燴
    出租桌椅等，月入約三、五萬元，名下有房屋、土地一筆，
    及自小客車二輛，原告國小畢業，從事裝潢工作，名下有房
    屋一筆、土地三筆、已據兩造陳明在卷，並有本院依職權調
    閱兩造之稅務電子閘門財產所得明細表可稽。審酌兩造身分
    地位、經濟狀況及原告之痛苦情狀，認原告請求之慰藉金以
    15萬元為適當，原告此部分請求應予准許，逾此部分之請求
    ，則屬過高，應予駁回。
五、從而，原告本於侵權行為損害賠償之法律關係，請求被告給
    付15萬元，及自起訴狀繕本送達翌日即94年12月21日至清償
    日止，按週年利率5%計算之利息，為有理由，應予准許。其
    餘逾此部分之請求，應予駁回。
六、結論：原告之訴為一部有理由，一部無理由，依民事訴訟法
    第79條，判決如主文。
中    華    民    國    95    年    3     月    31    日
                  民事第二庭    審判長法  官  丁振昌
                                      法  官  李文賢
                                      法  官  吳上康
上為正本係照原本作成。
不得上訴。
中    華    民    國    95    年    4     月     3    日
                                      書記官  易慧玲
                                                  Ｊ


司法院資訊處製作；財團法人民間司法改革基金會備份。
